臺灣高雄地方法院交通事件裁定　　　 100年度交聲字第1705號
原處分機關　交通部公路總局高雄區監理所
代　表　人　劉育麟
異　議　人　戴春貴
上列異議人即受處分人因違反道路交通管理處罰條例案件，對於
交通部公路總局高雄區監理所民國100 年7 月18日所為之處分（
原處分案號：高監營裁字第裁80-NJ0000000號），聲明異議，本
院裁定如下：
    主  文
異議駁回。
    理  由
一、原處分意旨略以：異議人即受處分人戴春貴（下稱異議人）
    於民國99年10月5 日14時9 分許，騎乘車牌號碼NE6-068 號
    重型機車，行經高雄市大寮區○○○路與大寮路口時，因駕
    車行經有燈光號誌管制之交岔路口闖紅燈，為警依據採證照
    片逕行舉發；又異議人不服本件原高雄縣政府警察局交通隊
    以高警交字第NJ0000000 號違規單逕行舉發案，於99年12月
    20日提出陳述單，案經舉發單位查復，依法舉發應無不當，
    而於99年12月29日以高監營字第0990080385號函通知異議人
    應於100 年1 月13日前到案，惟異議人截至100 年7 月18日
    均未到案，依道路交通管理處罰條例第53條第1 規定，裁處
    罰鍰新臺幣（下同）2,700 元，並依同條例第63條第1 項規
    定，記違規點數3 點等情。
二、異議意旨則以：本件異議人雖於上揭時、地，有騎乘上開機
    車於丁字路口紅燈左轉遭舉發之事實，然已於99年12月23日
    應到案日期前之99年12月20日提出申訴，原處分機關另於99
    年12月29日寄發高監營字第0990080385號函再次通知異議人
    到案，惟因異議人沒有收到通知，而不知應到案，原處分機
    關應依最低額為裁罰等語。
三、按汽車駕駛人，行經有燈光號誌管制之交岔路口闖紅燈者，
    處1,800 元以上5,400 元以下罰鍰，道路交通管理處罰條例
    第53條第1 項定有明文。又汽車駕駛人有53條之情形，除依
    原條款處罰鍰外，並記違規點數3 點，道路交通管理處罰條
    例第63條第1 項第3 款亦定有明文。又道路交通管理處罰條
    例所定罰鍰之處罰，行為人接獲違反道路交通管理事件通知
    單後，於15日內得不經裁決，逕依第92條第3 項之罰鍰基準
    規定，向指定之處所繳納結案；不服舉發事實者，應於15日
    內，向處罰機關陳述意見；其不依通知所定期限前往指定處
    所聽候裁決，且未依規定期限繳納罰鍰結案或向處罰機關陳
    述意見者，處罰機關得逕行裁決之，同條例第9 條第1 項亦
    有規定。經查：
  (一)本件異議人於99年10月5 日14時9 分4 秒、6 秒許，騎乘車
    牌號碼NE6-068 號機車，行經高雄市大寮區○○○路與大寮
    路口，為警依採證照片逕行舉發，並經原處分機關以駕車行
    經有燈光號誌管制之交岔路口闖紅燈，依道路交通管理處罰
    條例第53條第1 項、第63條第1 項第3 款規定，裁處罰鍰2,
    700 元，並記違規點數3 點，且異議人於紅燈亮啟11.20 秒
    時，通過感應線圈啟動相機執行測照，並於預設間隔1.21秒
    即紅燈亮啟12.41 秒時，接續拍照等情，為異議人所不爭執
    ，並有高雄市政府警察局高警交字第NJ0000000 號舉發違反
    道路交通管理事件通知單、交通部公路總局高雄區監理所高
    監營裁字第裁80-NJ0000000號違反道路交通管理事件裁決書
    ，及改制前高雄縣政府警察局99年12月24日高縣警交字第09
    9088191 號函、高雄市政府警察局交通警察大隊100 年8 月
    16日高市警交逕字第1000031176號函檢附採證相片在卷可稽
    ，是上開事實，堪以認定。
  (二)異議人雖以前詞置辯。然按「處理違反道路交通管理事件，
    有關文書送達之程序，依行政程序法之規定。」，違反道路
    交通管理事件統一裁罰標準及處理細則第5 條亦定有明文。
    而行政程式法中對於文書送達，於應受送達人之住居所、事
    務所或營業所為之；於應送達處所不獲會晤應受送達人時，
    得將文書付與有辨別事理能力之同居人、受僱人或應送達處
    所之接收郵件人員；又送達不能依前開方式為之者，得將文
    書寄存送達地之地方自治或警察機關，並作送達通知書兩份
    ，1 份黏貼於應受送達人住居所、事務所、營業所或其就業
    處所門首，另1 份交由鄰居轉交或置於該送達處所信箱或其
    他適當位置，以為送達，行政程序法第72條第1 項前段、第
    73條第1 項、第74條第1 項分別著有明文。另行政文書依行
    政程序法第74條第1 項規定為寄存送達者，如確已完成文書
    寄存於地方自治、警察機關或郵政機構，並製作送達通知單
    2 份，1 份黏貼於送達處所之門首，另1 份交由鄰居轉交或
    置於送達處所信箱或其他適當位置時，無論應受送達人實際
    上何時受領文書，均以寄存之日期視為收受送達之日期，而
    發生送達之效力（最高行政法院95年度裁字第634 號裁判要
    旨參照）。查異議人於上開交通違規行為時，係設籍且實際
    居住在高雄市大寮區○○○路373 巷134 號住處，迄今均未
    變動，且異議人確實收到高雄市政府警察局高警交字第NJ00
    00000 號舉發違反道路交通管理事件通知單、交通部公路總
    局高雄區監理所高監營裁字第裁80-NJ0000000號違反道路交
    通管理事件裁決書之事實，為異議人所自承，又上開「交通
    部公路總局高雄區監理所99年12月29日高監營字第09900803
    85號查復函」係經高雄區監理所委由郵政機關以掛號方式郵
    寄送達至異議人之上開住所地址即「高雄市大寮區○○○路
    373 巷134 號」，因均未獲會晤抗告人本人，亦無受領文書
    之同居人、受雇人或應受送達處所之接收郵件人員，乃於10
    0 年1 月3 日經送達郵局之郵務士將該通知單寄存在送達地
    之鳳山第七支局郵局，並均作送達通知書2 份，1 份黏貼於
    受處分人住居所門首，另1 份置於送達處所信箱或適當位置
    以為送達等情，有前揭函文及送達證書在卷可按，依前揭說
    明，則上開單，均已於100 年1 月13日合法寄存送達與異議
    人而生效力，且不因異議人實際上有無領取而有異。是異議
    人對於已合法送達之繳費函文，未依規定於期限內繳納罰鍰
    或聲明異議，自已有道路交通管理處罰條例第53條第1 項、
    第9 條第1 項所定之「汽車駕駛人，行經有燈光號誌管制之
    交岔路口闖紅燈，且未依規定期限繳納罰鍰結案或向處罰機
    關陳述意見」之違規行為。又按人民違反法律上之義務而應
    受行政罰之行為，法律無特別規定時，並不以出於故意為必
    要，於存有過失之責任條件下，仍應予處罰，且應受行政罰
    之行為，僅須違反禁止規定或作為義務，而不以發生損害或
    其危險為其要件者，推定為有過失，於行為人不能舉證證明
    自己無過失時，即應受處罰（司法院大法官會議釋字第27 5
    號解釋意旨參照）。是縱異議人非有不為繳費之故意，然異
    議人於上開繳費函文經依法合法送達後，疏未於期限內繳費
    或聲明異議，仍難謂無過失，自非可據此主張免責。是本件
    舉發單及查復函已合法送達於異議人，異議人所辯未接獲上
    開查復函等語，即非可採。
  (三)從而，異議人既確有前揭違規事實，嗣經原舉發機關逕行舉
    發後，並經原處分機關向舉發機關查復後，於100 年1 月3
    日以寄存送達方式合法送達原處分機關99年12月29日高監營
    字第0990080385號函於異議人，異議人至遲應於合法送達後
    20日內，向原處分機關聲明異議，或按最低額繳交罰鍰結案
    ，而異議人遲至100 年7 月18日對本件交通違規事件具狀聲
    明異議時尚未繳納罰鍰，有聲明異議狀1 份在卷可佐，是原
    處分機關認異議人已逾越應到案期限60日以上，而違反道路
    交通管理處罰條例之行為人，未依規定自動繳納罰鍰，或未
    依規定到案聽候裁決，逾越應到案期限60日以上者，小型車
    駕駛人應依違反道路交通管理事件統一裁罰基準及處理細則
    第44條第1 項及依該處理細則所訂之違反道路交通管理事件
    統一裁罰基準表之規定，裁處罰鍰2,700 元，於法並無不合
    。
四、綜上所述，異議人於前揭時、地，騎乘上開機車，於行經設
    有燈光號誌管制之交岔路口闖越紅燈之事實，應可認定。從
    而，原處分機關依道路交通管理處罰條例第53條第1 項、道
    路交通管理事件統一裁罰基準及處理細則第44條第1 項及依
    該處理細則所訂之違反道路交通管理事件統一裁罰基準表，
    開立裁決書裁處異議人罰鍰2,700 元，並依第63條第1 項第
    3 款規定，記違規點數3 點，復因核無不當，異議人指摘原
    處分違法，為無理由，本件異議，應予駁回。
五、據上論斷，應依道路交通管理處罰條例第87條第2 項，道路
    交通事件處理辦法第18條，裁定如主文。
中    華    民    國   100    年    10    月    31    日
                  交通法庭    法  官  謝文嵐
以上正本證明與原本無異。
如不服本裁定應於送達後5日內向本院提出抗告狀。
中    華    民    國   100    年    10    月    31    日
                              書記官  鄒秀珍